【裁判字號】    97,勞再易,14
【裁判日期】    980227
【裁判案由】    給付退休金差額
【裁判全文】
臺灣高等法院民事判決                97年度勞再易字第14號
再審原告    甲○○
訴訟代理人  薛博允律師
再審被告    台灣航勤股份有限公司
法定代理人  乙○○
訴訟代理人  魏千律師
            林俊宏律師
上列當事人間給付退休金差額事件，再審原告對於中華民國97年
10月29日本院96年度勞上易字第116號確定判決提起再審之訴，
本院判決如下：
    主  文
再審之訴駁回。
再審訴訟費用由再審原告負擔。
    事實及理由
一、本件再審原告主張：
(一)原確定判決有民事訴訟法第497條規定漏未斟酌足生影響於
    判決之重要證物之再審原因：
  １、再審被告於96年4月2日答辯狀理由二敘明「原告於88年初
      頒布職薪精實辦法，其中固有一語提及年發十四個月月薪
      ，每年一月及七月加發一個月月薪」等語，已自認應按14
      個月月薪計算退休金。原確定判決對於再審被告上開之自
      認書狀未予斟酌採證，亦未敘明不可採之理由。
  ２、再審被告第14屆第4次董事會提案第一案附件二之證物，
      其說明二載明 ：「按職工精實辦法年發14個月薪及1個月
      薪考績獎金，故將原編於獎金科目之1月、7月獎金變更為
      員工薪資科目；其1個月薪考績獎金仍編列為獎金科目。
      」足見該精實辦法年發14個月薪及1個月薪考績獎金 ，早
      已實施。原確定判決未予採認上開證物，亦未敘明不可採
      之理由。
  ３、再審被告89年12月27日簽呈之擬辦欄敘明自90年1月1日起
      生效實施，足證在總公司亦已實施該職薪精實辦法。原確
      定判決未予採認上開簽呈內容，亦未敘明不可採之理由。
  ４、依再審被告96年6月6日提出陳報狀附件三實施辦法「新修
      訂職務區」，足證其適用範圍包含總公司之總稽核、董事
      長特助及副總經理；又再審被告於上開陳述狀已自認「公
      司於87年間員工薪資結構擬進行改革，作為全公司之適用
      方案」等語。原確定判決均未採認，而稱總公司人員不適
      用該精實辦法，未敘明「總稽核、董事長特助」是否為分
      公司人員或總公司人員。
(二)綜上，依上開證物均足證再審原告年薪確為14個月薪，再審
    被告公司發給再審原告退休金核算表按12個月月薪計算，顯
    然短發。爰依民事訴訟法第497條提起本件再審之訴。
    並聲明：請求廢棄本院96年度勞上易字第116號民事判決並
    駁回再審被告在第二審之上訴。
二、按依民事訴訟法第466條不得上訴於第三審法院之事件，除
    同法第496條規定外，其經第二審確定之判決，如就足影響
    於判決之重要證物，漏未斟酌者，亦得提起再審之訴，民事
    訴訟法第497條固定有明文 。惟所謂「重要證物漏未斟酌」
    ，係指當事人在前訴訟程序已經提出，第二審確定判決漏未
    於判決理由中斟酌，且該項證物如經斟酌，原判決將不致為
    如此之論斷者而言。若縱經斟酌亦不足影響原判決之內容，
    或原判決曾於理由中說明其為不必要之證據者，均與本條規
    定之要件不符。
三、經查：
（一）關於再審原告所指「再審被告96年6月6日提出陳報狀附件
      三再審被告高雄分公司職薪精實實施辦法之『新修訂職務
      區』」、「再審被告89年12月27日簽」之證物，業經原確
      定判決予以審酌，並於理由中分別載明：「2.被上訴人（
      即本件再審原告）雖執系爭職薪辦法所列公司員工職稱修
      訂對照表內載有「副總經理」乙職，而謂其亦屬該辦法之
      適用者云云。惟該表僅屬員工職稱之對照，非適用對象之
      規定，且高雄分公司於87年間原列有一名副總經理之編制
      ，亦為兩造所不爭執（見原審卷第119頁 ），自不得僅以
      該對照表即謂擔任台北總公司副總經理之被上訴人亦有系
      爭職薪辦法之適用。」、「…另上訴人89年12月27日簽，
      則係因上訴人前於88、89年均未作薪資調整，為提振員工
      士氣，而擬具薪資調整方案（見原審卷第110頁 ）。故被
      上訴人以前開協議書及簽呈主張系爭職薪辦法已全面實施
      ，即無可採。」等語（見原確定判決頁4第2.項、頁6第8.
      項所示）。原確定判決就上該證物既已敘明證據取捨之理
      由，顯無再審原告所指「重要證物漏未斟酌」之再審事由
      。
（二）至再審原告所指再審被告於96年4月2日答辯狀理由二所載
      「原告（即本件再審被告）於88年初頒布職薪精實辦法，
      其中固有一語提及年發十四個月月薪，每年一月及七月加
      發一個月月薪」等語，及再審被告96年6月6日陳報狀所載
      「公司於87年間員工薪資結構擬進行改革，作為全公司之
      適用方案」等語之陳述，均無從認定再審被告「自認」應
      依職薪精實實施辦法按14個月月薪計算給付再審原告退休
      金。況原確定判決理由第五(一)1.已敘明「…系爭職薪辦法
      乃上訴人高雄分公司訂頒之辦法，其效力自僅及於高雄分
      公司。查被上訴人為隸屬上訴人台北總公司之副總經理，
      非高雄分公司之員工，亦為兩造所不爭執（見本院卷一第
      109頁 ），則被上訴人自非系爭職薪精實實施辦法之適用
      對象 。」等語。是再審原告所執再審被告第14屆第4次董
      事會提案第一案附件二之說明二：「按職工精實辦法年發
      14個月薪及1個月薪考績獎金，故將原編於獎金科目之1月
      、7月獎金變更為員工薪資科目；其1個月薪考績獎金仍編
      列為獎金科目。」，並不影響原確定判決認定再審被告非
      系爭職薪精實實施辦法適用對象之判斷。則再審原告據此
      指摘原確定判決有民事訴訟法第497條之再審事由 ，亦顯
      屬無據。
（三）綜上所述，本件再審原告依民事訴訟法第497條之規定，
      提起再審之訴，顯無再審理由，爰依民事訴訟法第502條
      第2項之規定，不經言詞辯論予以判決駁回。
四、據上論結，本件再審之訴為無理由，依民事訴訟法第78條判
    決如主文。
中    華    民    國    98    年    2     月    27    日
                    民事第十四庭
                        審判長法  官  張  蘭
                              法  官  黃麟倫
                              法  官  鄭純惠
正本係照原本作成。
不得上訴。
中    華    民    國    98    年    3     月    2     日
                              書記官  劉麗芬


司法院資訊處製作；財團法人民間司法改革基金會備份。
